---
title: "kvinder_1860_analysis"
author: "anonymous"
date: "2026-05-07"
output: html_document
---
Dette er et R Markdown-dokument, som gør det muligt for mig at omdanne mit arbejde til en HTML-fil.

- Koden nedenfor forbereder min analyse.

- Jeg indlæser pakkerne tidyverse og ggplot2, fordi det er de pakker, jeg skal bruge til analysen.

- Jeg importerer CSV-filen og gemmer den som data, så jeg kan bruge datasættet i resten af dokumentet. UTF-8-kodning bruges for at undgå problemer med specialtegn.

- Derefter har jeg oprettet en R Markdown-chunk til koden. "r" fortæller R Markdown, at chunken indeholder R-kode. "setup" er navnet på chunken. include = FALSE betyder, at koden bliver udført. 



```{r setup, include=FALSE}
library(tidyverse)
library(ggplot2)

data <- read.csv(
  "data/census-1860-original-csv-(3).csv",
  fileEncoding = "UTF-8"
)
```

# Marital status of the women

- Her bruger jeg ggplot() til at lave et søjlediagram baseret på variablen "civilstand".

- aes(x = civilstand) fortæller R, at variablen civilstand skal placeres på x-aksen.

- geom_bar(fill = "red") opretter søjlerne og giver dem farven rød.

- labs() bruges til at tilføje en titel og navne til akserne.

- Diagrammet viser antallet af kvinder i hver civilstande i Aarhus i 1860.


```{r}
ggplot(data, aes(x = civilstand)) +
  geom_bar(fill = "red") +
  labs(
    title = "Kvinders civilstand i Aarhus 1860",
    x = "Civilstand",
    y = "Antal kvinder"
  )
```


# Married vs unmarried women

- Her opretter jeg et subset kaldet civil_subset, som kun indeholder gifte og ugifte kvinder.

- filter() bruges til at vælge bestemte observationer fra datasættet. Her bruger jeg %in% til kun at beholde de to civilstande, som jeg vil sammenligne.

- Jeg bruger ggplot() til at lave et søjlediagram ud fra det nye datasæt.

- aes(x = civilstand) fortæller R, at variablen civilstand skal placeres på x-aksen.

- geom_bar() tæller automatisk antallet af observationer i hver civiltilstand og viser dem som søjler. 

- labs() bruges til at tilføje en titel og navne til akserne.

- Diagrammet viser forskellen mellem gifte og ugifte kvinder i Aarhus i 1860.



```{r}
civil_subset <- data %>%
  filter(civilstand %in% c("gift", "ugift"))

ggplot(civil_subset, aes(x = civilstand)) +
  geom_bar(fill = "pink") +
  labs(
    title = "Gift vs ugift kvinder i Aarhus 1860",
    x = "Civilstand",
    y = "Antal kvinder"
  )
```


# Top 10 most frequent occupations for women

- Her opretter jeg en tabel med de 10 mest almindelige erhverv blandt kvinder i Aarhus i 1860.

- count(stilling, sort = TRUE) tæller, hvor mange gange hver stilling forekommer i datasættet og sorterer resultaterne fra flest til færrest.

- slice(1:10) vælger de 10 første rækker, som svarer til de 10 mest hyppige erhverv.

- Resultatet gemmes i objektet top10.

- Til sidst skriver jeg top10 for at vise tabellen med de mest almindelige erhverv.

- Tabellen bruges som forberedelse til et senere diagram.


```{r}
top10 <- data %>%
  count(stilling, sort = TRUE) %>%
  slice(1:10)

top10
```


# Top 10 most frequent occupations for women

- Her bruger jeg ggplot() til at lave et søjlediagram baseret på tabellen top10.

- aes(x = reorder(stilling, n), y = n) fortæller R at placere stillingerne på x-aksen og antallet på y-aksen. reorder() sorterer stillingerne efter deres antal.

- geom_col(fill = "blue") opretter søjlerne og giver dem farven blå.

- coord_flip() vender diagrammet, så søjlerne vises vandret og er lettere at læse.

- labs() bruges til at tilføje en titel og navne til akserne.

- Diagrammet viser de 10 mest almindelige kvindelige erhverv i Aarhus i 1860.



```{r}
ggplot(top10, aes(x = reorder(stilling, n), y = n)) +
  geom_col(fill = "blue") +
  coord_flip() +
  labs(
    title = "Top 10 kvindelige stillinger i Aarhus 1860",
    x = "Stilling",
    y = "Antal kvinder"
  )
```



# Occupations among married and unmarried women

- Her opretter jeg først en liste med de 10 mest almindelige stillinger i datasættet.

- count(stilling, sort = TRUE) tæller, hvor mange gange hver stilling forekommer, og sorterer resultaterne fra flest til færrest.

- slice(1:10) vælger de 10 mest almindelige stillinger.

- filter() bruges til kun at beholde gifte og ugifte kvinder samt de stillinger, der er blandt de 10 mest almindelige.

- count(civilstand, stilling) tæller antallet af kvinder i hver kombination af civilstand og stilling.

- Jeg bruger ggplot() til at lave et søjlediagram ud fra det nye datasæt.

- aes(x = reorder(stilling, n), y = n, fill = civilstand) placerer stillingerne på x-aksen, antallet på y-aksen og farver søjlerne efter civilstand.

- geom_col(position = "dodge") viser søjlerne side om side, så gifte og ugifte kvinder kan sammenlignes.

- coord_flip() vender diagrammet, så søjlerne vises vandret og er lettere at læse.

- labs() bruges til at tilføje en titel, navne til akserne og en forklaring til farverne.

- Diagrammet viser de 10 mest almindelige stillinger blandt gifte og ugifte kvinder i Aarhus i 1860.



```{r}
top10_stillinger <- data %>%
  count(stilling, sort = TRUE) %>%
  slice(1:10)

civil_stilling <- data %>%
  filter(
    civilstand %in% c("gift", "ugift"),
    stilling %in% top10_stillinger$stilling
  ) %>%
  count(civilstand, stilling)

ggplot(civil_stilling,
       aes(x = reorder(stilling, n), y = n, fill = civilstand)) +
  geom_col(position = "dodge") +
  coord_flip() +
  labs(
    title = "Top 10 stillinger blandt gifte og ugifte kvinder",
    x = "Stilling",
    y = "Antal kvinder",
    fill = "Civilstand"
  )
```


```

