---
title: "got"
author: "Anonymous"
date: "2026-05-19"
output: html_document
---
# Packages for text analysis

- Her indlæser jeg de pakker, som jeg skal bruge til tekstanalysen.
```{r}
library(tidyverse)
library(tidytext)
library(pdftools)
library(here)
library(ggwordcloud)
library(stringr)
```



## Import PDF

- Her importerer jeg PDF-filen, som skal bruges i tekstanalysen.

- here("data", "got.pdf") opretter stien til PDF-filen i projektets data-mappe.

- Resultatet gemmes i objektet got_path.

- pdf_text(got_path) læser teksten fra PDF-filen.

- Den importerede tekst gemmes i objektet got_text.

- Teksten kan derefter bruges til videre analyse og visualisering.

```{r}
got_path <- here("data", "got.pdf")

got_text <- pdf_text(got_path)
```


## Wrangle text

- Her forbereder jeg teksten til den videre analyse.

- data.frame(got_text) opretter et data frame ud fra den tekst, der blev importeret fra PDF-filen.

- str_split(got_text, pattern = '\n') deler teksten op ved hvert linjeskift.

- Resultatet gemmes i kolonnen text_full.

- unnest(text_full) gør hver linje til en separat række i datasættet.

- str_trim(text_full) fjerner overflødige mellemrum i begyndelsen og slutningen af hver linje.

- Den rensede tekst gemmes igen i kolonnen text_full.

- Datasættet kan derefter bruges til videre tekstanalyse.

```{r split-lines}
got_df <- data.frame(got_text) %>% 
  mutate(text_full = str_split(got_text, pattern = '\n')) %>% 
  unnest(text_full) %>% 
  mutate(text_full = str_trim(text_full))
```


## Tokenize words

- Her opdeler jeg teksten i enkelte ord.

- unnest_tokens(word, text_full) deler teksten op og gemmer hvert ord i kolonnen word.

- Resultatet gemmes i objektet got_tokens.

- Hvert ord får sin egen række i datasættet.

- Datasættet kan derefter bruges til videre tekstanalyse.

```{r tokenize}
got_tokens <- got_df %>% 
  unnest_tokens(word, text_full)
```

## Remove stop words

- Her fjerner jeg stopord fra teksten.

- Stopord er en liste over de mest almindelige ord, som ikke bidrager til min egentlige analyse

- anti_join(stop_words) sammenligner ordene i got_tokens med listen over stopord.

- De ord, der findes i stopordslisten, bliver fjernet fra datasættet.

- Resultatet gemmes i objektet got_stop.

- Datasættet indeholder nu kun de ord, som kan være mere relevante for den videre analyse.

```{r stopwords}
got_stop <- got_tokens %>% 
  anti_join(stop_words)
```


## NRC sentiment analysis

- Her kobler jeg ordene fra teksten sammen med NRC-ordbogen til sentimentanalyse.

- get_sentiments("nrc") henter NRC-ordbogen, som indeholder ord knyttet til forskellige følelser og stemninger.

- inner_join() sammenligner ordene i got_stop med ordene i NRC-ordbogen.

- Kun de ord, som findes i begge datasæt, bliver beholdt.

- Resultatet gemmes i objektet got_nrc.

- Datasættet kan derefter bruges til at undersøge, hvilke følelser der forekommer i teksten.
```{r bind-nrc}
got_nrc <- got_stop %>% 
  inner_join(get_sentiments("nrc"))
```



## Count emotions

- Her tæller jeg, hvor mange gange hver følelse forekommer i teksten.

- count(sentiment, sort = TRUE) tæller antallet af ord inden for hver følelseskategori.

- sort = TRUE sorterer resultaterne fra flest til færrest forekomster.

- Resultatet gemmes i objektet got_nrc_n.

- Tabellen viser, hvilke følelser der forekommer mest i teksten.

- Resultatet kan bruges til at få et overblik over tekstens følelsesmæssige indhold.


```{r count-nrc}
got_nrc_n <- got_nrc %>% 
  count(sentiment, sort = TRUE)
```



## Emotion visualization

- Her laver jeg et søjlediagram, som viser fordelingen af følelser i teksten.

- ggplot() bruges til at oprette diagrammet ud fra datasættet got_nrc_n.

- aes(x = sentiment, y = n) placerer følelserne på x-aksen og antallet af forekomster på y-aksen.

- geom_col() opretter søjlerne ud fra de optalte værdier.

- aes(fill = sentiment) giver hver følelseskategori sin egen farve.

- theme_bw() anvender et enkelt sort-hvidt tema til diagrammet.

- Diagrammet viser, hvilke følelser der forekommer mest i teksten.

```{r plot-nrc}
ggplot(data = got_nrc_n,
       aes(x = sentiment,
           y = n)) +
  geom_col(aes(fill = sentiment)) +
  theme_bw()
```



