---
title: "Danish Kings"
author: "Anonymous"
date: "2026-12-03"
output: html_document
---

## Load dataset

- Her indlæser jeg de pakker, som jeg skal bruge til analysen.
```{r}
library(tidyverse)

monarchs <- read_csv2("data/Danish Monarchs.csv")
```

## Explore the dataset

- Her undersøger jeg datasættet for at få et overblik over indholdet.

- glimpse(monarchs) viser datasættets struktur, herunder kolonnenavne, datatyper og eksempler på værdier.

- head(monarchs) viser de første seks rækker af datasættet.

- Disse funktioner bruges til at kontrollere, at datasættet er indlæst korrekt og er klar til analyse.


```{r}
glimpse(monarchs)
```



```{r}
head(monarchs)
```



## Average reign length

- Her beregner jeg den gennemsnitlige regeringslængde for de danske monarker.

- mutate(reign_length = Regeringsslut - Regeringsstart) opretter en ny kolonne med længden af hver monarks regeringstid.

- Resultatet gemmes i datasættet monarchs.

- mean(monarchs$reign_length, na.rm = TRUE) beregner den gennemsnitlige regeringslængde.

- na.rm = TRUE sørger for, at manglende værdier ikke bliver medtaget i beregningen.

- filter(reign_length > average_reign) vælger de monarker, som har regeret længere end gennemsnittet.

- Resultatet gemmes i objektet above_average.

- cat() bruges til at udskrive den gennemsnitlige regeringslængde og antallet af monarker, der ligger over gennemsnittet.

- Resultatet viser den gennemsnitlige regeringslængde samt hvor mange monarker, der har regeret længere end gennemsnittet.
```{r}
monarchs <- monarchs %>%
  mutate(reign_length = Regeringsslut - Regeringsstart)

average_reign <- mean(monarchs$reign_length, na.rm = TRUE)

above_average <- monarchs %>%
  filter(reign_length > average_reign)


cat("Average reign length:", average_reign, "years\n")
cat("Number of rulers above average:", nrow(above_average))
```



## Longest reigns among the monarchs

- Her finder jeg de tre monarker med den længste regeringstid.

- mutate() opretter to nye kolonner med længden af hver regeringstid.

- reign_length beregner regeringstiden i år ved at trække regeringsstart fra regeringsslut.

- reign_days omregner regeringstiden til dage ved at gange antallet af år med 365.

- arrange(desc(reign_length)) sorterer monarkerne fra længste til korteste regeringstid.

- slice(1:3) vælger de tre monarker med den længste regeringstid.

- Resultatet gemmes i objektet longest_monarchs.

- select(Navn, reign_length, reign_days) viser kun monarkens navn samt længden af regeringstiden i år og dage.

- Tabellen viser de tre monarker, som har regeret længst.

```{r}
longest_monarchs <- monarchs %>%
  mutate(
    reign_length = Regeringsslut - Regeringsstart,
    reign_days = reign_length * 365
  ) %>%
  arrange(desc(reign_length)) %>%
  slice(1:3)

longest_monarchs %>%
  select(Navn, reign_length, reign_days)
```




## Three longest-ruling monarchs

- Her finder jeg de tre monarker, som har regeret længst.

- mutate(reign_length = Regeringsslut - Regeringsstart) opretter en ny kolonne med længden af hver regeringstid.

- Resultatet gemmes i kolonnen reign_length.

- arrange(desc(reign_length)) sorterer monarkerne fra længste til korteste regeringstid.

- slice(1:3) vælger de tre monarker med den længste regeringstid.

- Resultatet gemmes i objektet longest_monarchs.

- select(Navn, reign_length) viser kun monarkens navn og længden af regeringstiden.

- Tabellen viser de tre længst regerende monarker og deres regeringstid.

```{r}
longest_monarchs <- monarchs %>%
  mutate(
    reign_length = Regeringsslut - Regeringsstart
  ) %>%
  arrange(desc(reign_length)) %>%
  slice(1:3)

longest_monarchs %>%
  select(Navn, reign_length)
```




## Reign length over time

- Her undersøger jeg, hvordan længden af monarkernes regeringstid har udviklet sig over tid.

- mutate(reign_length = Regeringsslut - Regeringsstart) opretter en ny kolonne med længden af hver regeringstid.

- mutate(mid_year = (Regeringsstart + Regeringsslut) / 2) beregner midtpunktet for hver regeringstid.

- Resultatet gemmes i datasættet monarchs_plot.

- ggplot() bruges til at oprette diagrammet.

- aes(x = mid_year, y = reign_length) placerer tidspunktet på x-aksen og regeringstidens længde på y-aksen.

- geom_point(color = "blue") viser hver monark som et punkt i diagrammet.

- geom_smooth() tilføjer en trendlinje, som gør det lettere at se den overordnede udvikling.

- theme_minimal() anvender et enkelt tema til diagrammet.

- labs() bruges til at tilføje en titel og navne til akserne.

- Diagrammet viser udviklingen i monarkernes regeringstid gennem tiden og gør det muligt at undersøge langsigtede tendenser.

```{r}
monarchs_plot <- monarchs %>%
  mutate(
    reign_length = Regeringsslut - Regeringsstart,
    mid_year = (Regeringsstart + Regeringsslut) / 2
  )

ggplot(monarchs_plot, aes(x = mid_year, y = reign_length)) +
  geom_point(color = "blue") +
  geom_smooth() +
  theme_minimal() +
  labs(
    title = "Reign Length of Danish Monarchs Over Time",
    x = "Year",
    y = "Reign Length (Years)"
  )
```
